臺灣高雄地方法院民事裁定
　 111年度審訴字第241號
原      告  陳聰傑  
被      告  廖頌熙  
上列當事人間請求損害賠償事件，本院裁定如下：
  主  文
本件移送臺灣臺東地方法院。
    理  由
一、按訴訟之全部或一部，法院認為無管轄權者，依原告聲請或
    依職權以裁定移送於其管轄法院。訴訟，由被告住所地之法
    院管轄。對於設有事務所或營業所之人，因關於其事務所或
    營業所之業務涉訟者，得由該事務所或營業所所在地之法院
    管轄。因侵權行為涉訟者，得由行為地之法院管轄。定法院
    之管轄，以起訴時為準。民事訴訟法第28條第1項、第1條第
    1項、第6條、第15條、第27條分別定有明文。另民事訴訟法
    第15條立法理由謂：「查民訴律第27條理由謂不法行為，乃
    因故意或過失侵害他人權利之行為地。不法行為地，係指實
    行不法行為之地而言，抑係指發生不法行為結果之地而言，
    學說不一，然在實行不法行為之地，證明其有不法行為，較
    在發生不法行為結果之地為易，故本條以行為地定審判衙門
    之管轄。」足徵侵權行為行為地傾向於指實行不法行為地。
    又最高法院56年台抗字第369 號判例固揭示：「所謂行為地
    ，凡為一部實行行為或其一部行為結果發生之地皆屬之。」
    即實施侵權行為及侵權行為結果發生之處所，均屬行為地。
    然上開判例具體事實略為：「相對人以再抗告人共謀詐財誘
    騙其在高雄市鼓山區與白秀鳳訂婚，並交付聘禮」、「再抗
    告人侵權行為結果發生地在高雄市，設於該市之第一審法院
    自有管轄權」，可見該判例使用「結果發生」一詞，仍係在
    詮釋侵權行為「行為人實行不法行為致被害人交付財物」之
    構成要件事實，與前揭民事訴訟法第15條立法理由，就不法
    行為地傾向於指係實行不法行為之地，而非發生不法行為結
    果之地，並無違背，故前揭判例載示「其一部行為結果發生
    之地」之旨，宜採限縮解釋，尤其現在科技日趨發達，媒體
    及網路傳播工具無遠弗屆，若不採限縮解釋，將可能導致此
    類事件動輒全國各地甚至全世界各處均有審判或管轄權，無
    異致上開管轄權規定形同虛設，是以，應認所稱結果發生之
    地，係與構成侵權行為要件事實之全部或一部有直接或最重
    要之牽連關係者為限，庶符立法原意，並可避免一造濫訴致
    令他造遠赴法院苛受應訴負擔之弊，不宜擴張泛指任何間接
    或常出於偶然而不確定，或僅屬被害人空泛主張管轄原因事
    實而未經釋明之地，均為結果地。
二、原告起訴主張：其前就臺灣高等法院101年度上字第960號民
    事判決上訴第三審，乃向最高法院聲請選任律師為訴訟代理
    人，最高法院即裁定指定被告擔任其上訴最高法院102 年度
    台上字第983 號（下稱系爭事件）之訴訟代理人。詎被告於
    系爭事件怠於探究案情、蒐求證據、撰狀、攻防辯護等維護
    原告權益事宜，其於系爭事件所提之民事上訴理由一狀，未
    表明原判決所違背之法令及其具體內容、暨係依何訴訟資料
    合於該違背法令之具體事實，並具體敘述為從事法之續造、
    確保裁判之一致性或其他所涉及之法律見解具有原則上重要
    性之理由，經原告請求被告再撰狀補充理由以免遭駁回，及
    提出上訴人所主張之各項上訴理由狀（下稱系爭書狀）予被
    告，請求被告於審閱後在系爭書狀上署名，或加以審閱潤飾
    後再署名向最高法院提出，否則將遭最高法院不予審酌而駁
    回上訴，竟遭被告拒絕，被告逕於104年4月30日、5月27日
    以附件方式提出系爭書狀，致原告於系爭事件受敗訴之不利
    益判決，被告怠於維護受託人即原告之權益，怠於探究案情
    、蒐求證據及怠於撰狀、功防辯護等事宜，未忠實執行法院
    所賦予工作及善盡律師職責，違背原告委任其處理事務應盡
    之義務，致原告受有損害，爰依民法第184條第1項後段、第
    185條、第195條第1項、第535條、第544條、第227條及律師
    法第25條規定，請求被告賠償新臺幣（下同）62萬元（即原
    告於系爭事件無法請求之債權金額經減縮為60萬元，加上第
    三審之律師酬金2萬元，合計共62萬元）等語。被告則辯稱
    ：原告屢次對被告濫訴本案，被告固早年合署律師辦公室地
    址於高雄市○○○路000號12樓之4，然本件起訴當時，被告住
    居所均在臺東，且在臺東執行律師業務等語，並具狀聲請移
    轉管轄至臺東地方法院（本院卷第97頁）等情。
三、經查，本件原告係於111年11月31日起訴，有起訴狀之本院
    收文章可佐（本院卷第9 頁），然被告住所地已於104年8月
    26日已遷出高雄市，其律師事務所亦設址於臺東市，亦有其
    個人戶籍資料查詢表、法務部律師查詢系統、被告於111年5
    月3日提出之答辯一狀可稽（本院卷第97-101、119、121頁
    ），是本件起訴時，被告之住所及事務所均在臺東，而非本
    院轄區，依民事訴訟法第1條第1項、第6 條、第27條規定，
    臺東地方法院有管轄權。至原告稱被告當時律師事務所即長
    設於本院轄區（即高雄市○○○路000號12樓之4之址），並登
    錄高雄律師公會，住所戶籍地長年在高雄市，辦理系爭事件
    委任事宜行為地在高雄市，又本件聲請訴訟救助由本院審理
    ，故本院就本件有管轄權云云，顯與民事訴訟法第27條規定
    ：「定法院之管轄，以起訴時為準」不符，尚難憑採。再者
    ，本件原告係主張被告於系爭事件中向最高法院所為之具狀
    等訴訟行為有違背委任義務，依其主張行為地應係在最高法
    院所在之臺北市中正區，亦非在本院轄區。此外，原告復未
    提出其他本院有管轄權之依據。揆諸上開規定，本件應由臺
    灣臺東地方法院管轄，爰依職權將本件移送於該管轄法院。
四、據上，爰裁定如主文。
中　　華　　民　　國　　111 　年　　5 　 月　  10 　　日
                  民事審查庭  法　官　洪培睿
正本係照原本作成。
如對本裁定抗告須於裁定送達後10日內向本院提出抗告狀，並繳
納裁判費新台幣1,000元。
中　　華　　民　　國　　111 　年　　5 　　月　 10 　　日
                              書記官　陳家宏